【裁判字號】    98,易,192
【裁判日期】    980512
【裁判案由】    偽造文書
【裁判全文】
臺灣高雄地方法院刑事判決               98年度易字第192號
公  訴  人  臺灣高雄地方法院檢察署檢察官
被      告  丙○○
上列被告因偽造文書案件，經檢察官提起公訴（97年度偵字第
31544 號），本院判決如下：
    主  文
丙○○犯行使偽造特種文書罪，處有期徒刑參月，如易科罰金，
以新臺幣壹仟元折算壹日，緩刑貳年。扣案之偽造液化石油氣鋼
瓶檢驗卡（編號AC00000000號）壹張，沒收之。
    事  實
一、丙○○係址設高雄市○○區○○路618 號1 樓寶成瓦斯有限
    公司（下稱寶成公司）之負責人，知悉液化石油氣（下稱桶
    裝瓦斯）之鋼瓶應由合格驗瓶廠檢驗，或委由桶裝瓦斯鋼瓶
    分裝場代送至合格驗瓶廠檢驗，且經檢驗合格者，驗瓶廠會
    針對各該鋼瓶釘鑲各1 張檢驗卡載記「定期檢驗日期」、「
    下次檢驗期限」等字樣，而表彰該鋼瓶業經檢驗合格，且迄
    於下次應檢驗期限前，該鋼瓶之使用安全無虞之意，竟為節
    省經營成本之驗瓶費用，明知其於不詳客戶處回收之1 只鋼
    瓶上所鑲釘之檢驗卡1 張（檢驗卡編號AC00000000號，鋼瓶
    編號565185號）係出於偽造，仍基於行使偽造特種文書之犯
    意，於民國97年2 月間某日，將該鑲釘有偽造檢驗卡之桶裝
    瓦斯，予以重新塗裝標示為寶成公司所有，並灌滿瓦斯銷售
    予不特定消費者使用而行使之，足以生損害於消防主管機關
    對桶裝瓦斯之安全管理、驗瓶廠對桶裝瓦斯驗瓶之正確性，
    以及購買桶裝瓦斯民眾之安全。嗣高雄市政府消防局小港消
    防分隊員警於97年4 月30日下午5 時許至蘇素湘所經營位於
    高雄市○○區○○街21之68號之瓦斯行進行查察，發覺上開
    瓦斯鋼瓶之檢驗卡有異後，檢送財團法人消防安全中心基金
    會鑑定，結果確屬偽造，始查獲上情，並扣得上開偽造之檢
    驗卡1 張。
二、案經高雄市政府警察局小港分局報告臺灣高雄地方法院檢察
    署檢察官偵查起訴。
    理  由
壹、證據能力部分
一、按被告以外之人於審判外之言詞或書面陳述，除法律有規定
    者外，不得作為證據；被告以外之人於偵查中向檢察官所為
    陳述，除顯有不可信之情況者外，得為證據，刑事訴訟法第
    159 條第1 項及159 條之1 第2 項分別定有明文。檢察官於
    偵查中對被告以外之人（包括證人、鑑定人、告訴人、被害
    人及共同被告等）所製作之偵查筆錄，性質上雖屬傳聞證據
    ，惟現階段刑事訴訟法規定檢察官代表國家偵查犯罪、實施
    公訴，依法其有訊問被告、證人及鑑定人之權，而實務運作
    時，檢察官偵查中向被告以外之人所取得之供述證據，原則
    上均能遵守法律規定，不致違法取供，其可信度極高，是被
    告以外之人前於偵查中所為供述，除反對該項供述具有證據
    能力之一方，已釋明「顯有不可信之情況」之理由外，不宜
    以該證人未能於審判中接受他造之反對詰問為由，即遽指該
    證人於偵查中之供述不具證據能力。本件證人蘇素湘於檢察
    官偵查中所為之證述，被告均未主張並釋明有何不可信之情
    事，上開證人亦未提及檢察官在偵查時有何不法取供之情形
    ，應有證據能力。
二、次按被告以外之人於審判外之陳述，雖不符刑事訴訟法第15
    9 條之1 至第159 條之4 之規定，而經當事人於審判程序同
    意作為證據，法院審酌該言詞陳述或書面陳述作成時之情況
    ，認為適當，亦得為證據，當事人、代理人或辯護人於法院
    調查證據時，知有第159 條第1 項不得為證據之情形，而未
    於言詞辯論終結前聲明異議者，視為有前項之同意，刑事訴
    訟法第159 條之5 定有明文。本件證人蘇素湘於警詢中之證
    述，卷附之財團法人消防安全中心基金會97年6 月3 日消危
    字第970119號函、高雄市政府消防局查獲似偽造液化石油氣
    容器合格標示之協助鑑定結果表、合格標示扣留單、合格標
    示清冊及高雄市政府營利事業登記證，雖屬被告以外之人於
    審判外之言詞或書面陳述，然當事人於準備程序中對於上開
    證據方法均表示同意有證據能力，本院審酌前開審判外之言
    詞或書面陳述於作成時之情況，並無違法不當或證明力明顯
    過低之瑕疵，應得作為證據。
貳、實體部分：
一、上開犯罪事實，業據被告丙○○於本院審理中坦承不諱，核
    與證人蘇素湘於警詢及偵查、證人即寶成公司員工甲○○於
    本院審理中之證述情節相符（警卷第2 頁，偵卷第11至12頁
    ），並有財團法人消防安全中心基金會97年6 月3 日消危字
    第970119號函、高雄市政府消防局查獲疑似偽造液化石油氣
    容器合格標示之協助鑑定結果表、合格標示扣留單、合格標
    示清冊、鑲釘檢驗卡之鋼瓶照片（檢驗卡編號AC00000000號
    ）及高雄市政府營利事業登記證附卷可憑（警卷第4 至12頁
    ），且扣案之檢驗卡，經送財團法人消防安全中心基金會鑑
    定，結果確屬偽造，此有上開鑑定結果表可證（見警卷第5
    頁），足認被告前開任意性自白與事實相符，堪信為真。綜
    上所述，被告行使偽造之檢驗卡，足以生損害於公眾及他人
    ，罪證明確，其犯行堪以認定，應依法論科。
二、按瓦斯鋼瓶檢驗廠所核發合格檢驗卡之目的，在於確保該送
    驗瓦斯鋼瓶於一定期限內（因桶裝瓦斯含量有限，用罄後回
    收頻繁，通常期間不長）鋼瓶結構本身之安全，並表彰鋼瓶
    製造廠商對瓦斯鋼瓶已經檢驗合格，及消防主管單位對瓦斯
    鋼瓶安全管理之正確性，自屬刑法第212 條之特種文書。是
    核被告丙○○所為，係犯刑法第216 條、第212 條之行使偽
    造特種文書罪。爰審酌被告以經營瓦斯行、配送桶裝瓦斯為
    業，為節省驗瓶費用及時間，明知上開檢驗卡係屬偽造之物
    ，仍鑲釘於鋼瓶上加以營業使用，有害消防主管單位、驗瓶
    廠商檢驗公信之正確性，並損害購買桶裝瓦斯民眾之安全，
    行為誠屬不該，惟念及其犯後坦承犯行，態度尚可等一切情
    狀，量處如主文所示之刑，並諭知易科罰金之折算標準。又
    扣案之偽造檢驗卡1 張（檢驗卡編號AC00000000號），係被
    告因收回瓦斯鋼瓶而取得，業據其供陳在卷（見警卷第1 頁
    ），為其所有之物，且係供本件犯罪所用，爰依刑法第38條
    第1 項第2 款規定宣告沒收。末查被告未曾因故意犯罪，受
    有期徒刑以上刑之宣告，此有臺灣高等法院被告全國前案紀
    錄表附卷可稽（見本院卷第2 頁），而本件犯罪情節尚輕，
    被告犯後在本院審理中並坦承犯行，表示悔改之意，信經此
    刑之宣告後，應知所警惕而無再犯之虞，是認所宣告之刑暫
    不執行為當，爰併予宣告緩刑2 年，以啟自新。
據上論斷，應依刑事訴訟法第299 條第1 項前段，刑法第216 條
、第212 條、第41條第1 項前段、第38條第1 項第2 款、第74條
第1 項第1 款，刑法施行法第1 條之1 ，判決如主文。
本案經檢察官乙○○到庭執行職務。
中    華    民    國    98    年    5     月    12    日
                  刑事第十一法庭  審判長法  官  黃三友
                                        法  官  陳億芳
                                        法  官  林依蓉
以上正本證明與原本無異。
如不服本判決應於收受送達後10日內向本院提出上訴書狀，並應
敘述具體理由；如未敘述上訴理由者，應於上訴期間屆滿後20日
內向本院補提理由書（均須按他造當事人之人數附繕本）「切勿
逕送上級法院」。
中    華    民    國    98    年    5     月    14    日
                                        書記官  邱靜銘
附錄本件論罪科刑法條：
刑法第212 條
偽造、變造護照、旅券、免許證、特許證及關於品行、能力服務
或其他相類之證書、介紹書，足以生損害於公眾或他人者，處1
年以下有期徒刑、拘役或3 百元以下罰金。
刑法第216 條
行使第210 條至第215 條之文書者，依偽造、變造文書或登載不
實事項或使登載不實事項之規定處斷。


司法院資訊處製作；財團法人民間司法改革基金會備份。
